【裁判字號】    92,易,842
【裁判日期】    920516
【裁判案由】    妨害自由
【裁判全文】
臺灣高雄地方法院刑事判決                          九十二年度易字第八四二號
    公  訴  人  臺灣高雄地方法院檢察署檢察官
    被      告  丙○○
右列被告因妨害自由案件，經檢察官提起公訴（九十一年度偵字第二二九七八號），
本院判決如左：
    主  文
丙○○以強暴、脅迫使人行無義務之事，處拘役肆拾日，如易科罰金，以參佰元折算
壹日，緩刑貳年。
    事  實
一、丙○○於民國九十一年八月二十六日上午十一時許，駕駛一輛不詳車牌號碼之自
    用小客車，途經高雄市○○區○○路時，看見一名老婦人因未能趕上由高雄市公
    共車船管理處小港公車調度站駕駛長甲○○所駕駛車牌號碼ＸＡ─６１８號、牌
    十二至十六路、執行六十九路線班次之公共汽車，而在後追呼，乃駕車搭載該名
    老婦人在後追逐上開公共汽車，至高雄市○○區○○路與高鳳路口，適因號誌變
    換為紅燈，丙○○乃趁上開公共汽車減速之際，駕車切入甲○○所駕駛公共汽車
    之前方紅燈停等線前，並強行要求甲○○在無公車站牌之交通繁忙地點讓該婦人
    上車。甲○○告知該路口並無站牌不能讓乘客上下車，丙○○竟心生不滿，先拿
    檳榔渣丟向上開公共汽車，再自其車內取出一支鋁棒，作勢要毆打甲○○，嗣有
    二名不詳姓名年籍之路人見狀合力推開上開公共汽車之車門，丙○○即持鋁棒上
    車脅迫甲○○向該名老婦人道歉，甲○○拒不道歉，丙○○為向高雄市公共車船
    管理處投訴，復強取甲○○之識別證，待知悉甲○○之姓名後始返還，丙○○以
    此方式，妨害甲○○駕車載客，以致停留現場約十五至二十分鐘之久，隨即經警
    據報到場處理查獲。
二、案經甲○○訴由高雄市政府警察局小港分局報告台灣高雄地方法院檢察署檢察官
    偵查起訴。
    理  由
一、訊據被告丙○○固不否認有於右揭時地駕車擋在上開公共汽車前方，拿檳榔渣丟
    向上開公共汽車，並強取告訴人之識別證等事實，惟矢口否認有妨害自由之不法
    犯行，辯稱：其在孔鳳路看見一名老婦人來不及追上公車，就開車載她去追公車
    ，到了中安路，其開至公車前方，叫老婦人去問告訴人要不要讓她上車，結果告
    訴人都不理她，其乃走到公車駕駛座旁與告訴人講話，但告訴人仍不予理會，其
    才吐檳榔渣用手丟到窗戶上，路人詢問其發生什麼事後，便合力去推公車車門，
    其與路人一直罵告訴人，他都拒不開門，等警察抵達後，告訴人才將車門打開，
    其遂尾隨上車質問告訴人之名字，他不講也不讓其觀看識別證，所以與他發生拉
    扯，他的識別證就掉下來，其看完名字後即返還，其並未拿鋁棒脅迫告訴人云云
    。惟查：
    （一）右揭犯罪事實，業據告訴人甲○○於警訊及偵訊中指述甚詳，復於本院審
          理中證稱：「當天我開公車沿中安路行駛至高鳳路口，快到紅綠燈時，被
          告從快車道切入我慢車道前面，我就趕緊踩煞車，之後老太太從被告車上
          下來，要我開車門，我沒有開，被告就跟著下車，走到我旁邊，我跟他說
          你載老太太到路口右轉的站牌，我再讓他上車，被告卻拿檳榔渣丟向公車
          的玻璃，之後還從車子後面拿了一支鋁棒要我開門，我沒有開。之後旁邊
          圍了很多人，被告就和兩、三個路人合力推開車門並上車，被告拿鋁棒上
          車質問我為何不讓老太太上車，還要我向老太太道歉，我說這裡沒有站牌
          ，不可以上、下車，接著被告要看我的識別證，我不讓他看，就和他發生
          拉扯，之後警察就來了。從他把車子停在我公車前面，一直到警察到現場
          處理大約十五至二十分鐘，路口的綠燈已經變換過好幾次了，被告的車子
          停在我公車前面，我沒有辦法離開」等語（見本院九十二年四月二十二日
          筆錄）。核與證人即當天前往現場處理本案之員警乙○○於偵訊及本院審
          理時所證述：「其抵達現場時，看見告訴人在車內但已離開駕駛座，被告
          則硬要上車，其便上前阻止，被告後來有爬上車叫告訴人對老婦人要有
          禮貌，並接近告訴人」（見九十一年十月三十日偵訊筆錄）「我趕到現場
          時看到公車停在慢車道，被告的車子停在它的前面約三公尺，都是在紅綠
          燈停止線後面，當時被告在人行道上，公車門已經被打開了，司機還在公
          車上，之後被告有幾個朋友也一起過來，他們和被告堅持要上公車，我一
          時也擋不住他們，我也跟著上去，被告在公車上一直和司機在爭執為何不
          讓老太太上車，雙方面對面，靠的很近，但沒有拉扯。被告當時火氣很大
          」（見本院九十二年四月二十二日筆錄）等情亦大致相符。
    （二）被告固執前揭情詞辯解，惟查：高雄市公共車船管理處之公共汽車司機，
          若有過站不停、拒載乘客或其他不合理情形，高雄市公共車船管理處本即
          提供一般大眾正常之申訴管道，此為眾所周知；況被告要求告訴人讓老婦
          人上車之地點，係在交通流量甚大之十字路口，而非設置上下車站牌之道
          路旁，被告讓一名老婦人在該處上下車，自有相當之危險性，被告為四十
          五歲之人，有相當之社會經驗，衡情當無不知之理，竟仍捨此不為，駕車
          擋在告訴人駕駛之上開公共汽車前方，並以丟檳榔渣及持鋁棒之方式，強
          令告訴人同意讓老婦人在該處上車，是其有以強暴、脅迫之方式，使告訴
          人行無義務之事甚明。
    （三）被告雖又辯稱：伊並沒有以自小客車擋住告訴人駕駛之公車，惟查：被告
          已不諱言，其原本係開車跟在告訴人駕駛之公車後面追趕，因碰到路口紅
          燈，始停在告訴人公車前方，顯見被告係利用告訴人遇紅燈準備減速停車
          之機會，切入告訴人駕駛公車之前方，以阻擋告訴人之去路，目的無非在
          強迫告訴人讓老婦人上車。且告訴人亦陳稱：「被告把車停在我的正前方
          ，我必須倒車才能往前走」（見九十一年十一月六日偵訊筆錄）「從他把
          車子停在我的公車前面，一直到警察到現場處理，大約十五至二十分鐘，
          路口的綠燈已經變換過好幾次了，被告的車子停在我公車前面，我沒有辦
          法離開」（見本院九十二年四月二十二日筆錄）。參以證人乙○○亦證稱
          ：其到達現場時，被告在人行道上，被告的車子則停在公車前方約三公尺
          。足證告訴人係受到被告相當暴力之脅迫，以致不敢輕易駛離現場等情，
          已堪認定。被告妨害告訴人駕駛公車行駛權利之意圖，至為均然。被告上
          開所辯，顯係事後卸責之詞，委無足採。此外並有高雄市公共車船管理處
          小港站行車記錄表影本、高雄市公共車船管理處函文各一份附卷可稽，本
          件事證明確，被告罪行應堪認定。
二、核被告所為係犯刑法第三百零四條之使人行無義務之事及妨害人行使權利罪。被
    告所犯以強暴、脅迫使人行無義務之事（強迫告訴人在無公車站牌地點讓老婦人
    上車）及以強暴、脅迫妨害人行使權利（妨害告訴人駕駛公車上路之權利）二行
    為間，具有方法與目的之牽連關係，而被告於停車後，持鋁棒上前威嚇告訴人讓
    老婦人上車，其所為，依刑法第五十五條後段之規定，自應從情節較重之使人行
    無義務之事論處。公訴人就被告妨害人行使權利及使人行無義務之事二行為間，
    未論述牽連關係，容有疏漏，併此敘明。爰審酌被告犯罪之動機固係出於助人之
    心，惟其方法及行為實不足為取，雖其犯罪後飾詞嬌辯，惟姑念並未對告訴人造
    成身體之實際傷害，且係不滿公車司機惡劣之態度所引起等一切情狀，量處如主
    文示之刑，並諭知易科罰金之折算標準。又被告前未曾受有期徒刑以上刑之宣告
    ，此有台灣高等法院被告全國前案紀錄表及台灣高雄地方法院檢察署刑案資料查
    註紀錄表各一份在卷可佐，其因一時失慮，偶罹刑典，經此刑之宣告後，應知警
    惕而無再犯之虞，本院因認暫不執行其刑為當，予以宣告緩刑二年，用啟自新。
據上論斷，應依刑事訴訟法第二百九十九條第一項前段、刑法第三百零四條、第五十
五條後段、第四十一條第一項、第七十四條第一款，罰金罰鍰提高標準條例第一條前
段、第二條，判決如主文。
中      華      民      國      九十二      年      五    月    十六    日
                                  臺灣高雄地方法院刑事第七庭
                                      審判長法  官  陳志銘
                                            法  官  鄭詠仁
                                法  官  高英賓
右正本證明與原本無異。
如不服本判決，應於判決送達後十日內，向本院提出上訴狀。
                                            書記官  林雯琪
中      華      民      國      九十二      年      五    月    二十    日
附錄論罪科刑法條：
中華民國刑法第三百零四條
以強暴、脅迫使人行無義務之事或妨害人行使權利者，處三年以下有期徒
刑、拘役或三百元以下罰金。
前項之未遂犯罰之。


司法院資訊處製作；財團法人民間司法改革基金會備份。
